臺灣桃園地方法院刑事判決　　　　　　　93年度訴字第1740號
公　訴　人　台灣桃園地方法院檢察署檢察官
被　　　告　BROWN DUA.
選任辯護人　李宏文律師
上列被告因毒品危害防制條例案件，經檢察官提起公訴（92年度
偵字第15174 號），本院判決如下：
    主  文
BROWN DUANE PATRICK 販賣第二級毒品未遂，處有期徒刑肆年。
扣案第二級毒品安非他命壹包（實稱毛重零點伍貳陸公克，含包
裝用膠袋），沒收銷燬之。扣案吸食器壹組沒收；又持有第二級
毒品，處有期徒刑參月，扣案第二級毒品大麻壹袋（淨重玖點參
公克，包裝重壹點零柒公克），沒收銷燬之。應執行有期徒刑肆
年貳月。扣案第二級毒品安非他命壹包（實稱毛重零點伍貳陸公
克，含包裝用塑膠袋）、第二級毒品大麻壹袋（淨重玖點參公克
，包裝重壹點零柒公克），均沒收銷燬之。扣案吸食器壹組沒收
。
    事  實
一、BROWN DUANE PATRICK （中文姓名：杜威，以下稱杜威）係
    加拿大籍人，因結婚依親在臺居留，明知安非他命屬毒品危
    害防制條例第2 條第2 項第2 款所規定之第二級毒品，依法
    不得販賣及持有，竟基於販賣第二級毒品安非他命營利之意
    圖，於不詳時間、地點，以不詳之價格向真實姓名年籍不詳
    之人購得數量不詳之安非他命乙批後，即自民國（下同）92
    年9 月19日起，多次以其使用之0000000000號行動電話與乙
    ○○所使用之0000000000號行動電話聯繫，欲以新臺幣（下
    同）65萬元之價格，販賣重量1 公斤之第二級毒品安非他命
    予乙○○。又杜威明知大麻屬毒品危害防制條例第2 條第2
    項第2 款所規定之第二級毒品，依法不得持有之，竟自不詳
    時間起，自不詳地點，非法持有第二級毒品大麻1 袋（淨重
    9.3 公克，包裝重1.07公克）。嗣經警於92年9 月20日下午
    ，持搜索票前往乙○○位於桃園縣桃園市○○路654 號5 樓
    之14住處執行搜索，而乙○○為配合警方追查毒品安非他命
    來源，即由警員甲○○佯裝買主，並由乙○○使用00000000
    00號行動電話，聯絡杜威攜帶安非他命至乙○○上開住處進
    行買賣安非他命交易。旋於同日晚間6 時58分許，杜威即至
    證人乙○○上開住處，但因杜威與佯為買主之甲○○就先看
    毒品或先看價金有所爭執，杜威即先行離去。再經甲○○要
    求乙○○打電話，聯絡杜威佯稱已備妥現金，要求杜威再攜
    帶安非他命到乙○○住處進行交易，杜威即於同日晚間9 時
    10分許，再至乙○○上開住處，而於杜威自其身上取出安非
    他命樣品及吸食器欲供甲○○試用時，為警當場逮捕，並扣
    得第二級安非他命毒品1 包（實稱毛重0.526 公克）、第二
    級毒品大麻1 袋（淨重9.3 公克，包裝重1.07公克）、吸食
    器1 組。
二、案經內政部警政署航空警察局移送臺灣桃園地方法院檢察署
    檢察官偵查起訴。
    理  由
壹、販賣第二級毒品安非他命部分：
一、訊之被告杜威固坦承於92年9 月20日下午有接到證人乙○○
    要買安非他命的電話，及於同日晚間亦有到證人乙○○的住
    處而遭警逮捕等事實，惟矢口否認有何販賣第二級毒品安非
    他命之犯行，辯稱：92年9 月20日下午伊一直接到證人乙○
    ○要買安非他命的電話，伊就到證人乙○○住處去看乙○○
    要什麼，伊到證人乙○○住處時，並沒有攜帶任何東西，是
    警察假裝為乙○○的朋友，請伊到證人乙○○的另一名朋友
    那裡拿取安非他命、大麻膏等東西，本件是警察陷害教唆云
    云。
二、經查：
  (一)本件自被告身上起出之第二級安非他點毒品1 包（實稱毛重
    0.526 公克）、吸食器1 組等物，雖係證人乙○○為配合警
    方辦案，以行動電話聯絡被告，表示要購買安非他命，嗣被
    告依約前往進行交易毒品時，方為警扣案，而被告亦辯稱上
    開遭查獲情形係遭警察陷害教唆云云。按所謂「陷害教唆」
    ，係指行為人原不具犯罪之故意，純因司法警察之設計教唆
    ，始萌生犯意，進而實施犯罪構成要件之行為者而言。申言
    之，因「陷害教唆」係司法警察以引誘或教唆犯罪之不正當
    手段，使原無犯罪故意之人因而萌生犯罪而實施犯罪，再進
    而蒐集其犯罪之證據或予以逮捕偵辦，縱其目的係在於查緝
    犯罪，但手段顯然違反憲法對於基本人權之保障，且已逾越
    偵查犯罪之必要程度，對於公共利益之維護並無意義，其因
    此等違反法定程度所取得之證據資料，應不具有證據能力。
    又「陷害教唆」與警方對於原已具有犯罪故意並已實施犯罪
    行為之人，以所謂「釣魚」之偵查技巧蒐集其犯罪證據之情
    形有別，自不得混為一談（最高法院92年度台上字第4558號
    判決、93年度台上字第1868號判決參照）。經查，關於警方
    於92年9 月20日下午，持搜索票前往乙○○位於桃園縣桃園
    市○○路654 號5 樓之14住處執行搜索之原由，證人即查獲
    本案之警員甲○○於審理中證稱：依警方對證人乙○○所使
    用之0000000000號行動電話進行通訊監察結果，發現在92年
    9 月19日下午5 時35分許，監聽到證人乙○○與被告通話提
    到價格「65」，因為安非他命當時的行情就是1 公斤賣65萬
    元，所以在上開對話中提到買賣東西「65」的價格，就覺得
    很可疑；另於同日晚間11時53分，證人乙○○又與被告通話
    提到「5 錢」、「10錢」等重量的問題，所以伊判斷證人乙
    ○○與被告的對話內容就是在指買賣安非他命等語（本院卷
    二第55頁之94年10月17日審判筆錄）。而關於上開通訊監察
    結果，證人乙○○於審理中亦證稱：伊於92年9 月19日下午
    5 時35分許，使用0000000000號行動電話，與被告所使用之
    0000000000號行動話通話，係因伊朋友「小楊」要買安非他
    命，要求伊打電話給杜威，而電話中所講「1 粒」是指安非
    他命1 公斤，所講「65」是指65萬元，所講「硬的」是指安
    非他命，所講「5 錢」、「10錢」是指5 千、10千等語（本
    院卷一第97頁之94年5 月2 日審判筆錄）。核與卷附證人乙
    ○○所使用之0000000000號行動電話之通訊監察作業報告摘
    要表顯示，92年9 月19日下午5 時35分許，證人乙○○與被
    告所使用之0000000000行動電話通話時，確有提到「65」、
    「65太貴了」；同日晚間11時53分再次與被告通話時，亦有
    提到「5 錢」、「10錢」等字眼（偵查卷第14、15頁），均
    相吻合。是就上開證人甲○○、乙○○所述及卷附之訊監察
    作業報告摘要表，相互參照，足認被告於92年9 月19下午時
    ，即與證人乙○○就買賣安非他命情事進行洽談，被告於斯
    時即有販賣安非他命之故意，至為明顯，是警方於隔日（20
    日）要求證人乙○○配合辦案，佯稱購買安非他命，誘出被
    告進行交易，顯屬上開所謂「釣魚」之偵辦技巧而非屬「教
    唆陷害」，即本件自被告身上起出之第二級安非他點毒品1
    包、吸食器1 組等物，自得採為證據使用，合先敘明。
  (二)再關於本件犯罪事實之查獲經過，係警方依臺灣桃園地方法
    院檢察署所核發之通訊監察書，自92年9 月1 日起針對證人
    乙○○所使用之0000000000號行動電話進行通訊監察，並於
    92 年9月20日下午持本院所核發之搜索票，至證人乙○○位
    於桃園縣桃園市○○路654 號5 樓之14住處執行搜索。而於
    搜索期間，證人甲○○要求證人乙○○配合追查毒品安非他
    命來源，經證人乙○○應允後，即由證人乙○○於同日下午
    3 時8 分許，以其使用之0000000000號行動電話，撥打被告
    所使用之0000000000號行動電話，要求以65萬元之代價購買
    1 公斤之安非他命，被告即於當日晚間6 時58分許，至證人
    乙○○上開住處，惟因被告與佯裝買主之證人甲○○，就先
    看毒品或先看現金發生爭執，被告乃先行離開證人乙○○住
    處，經證人甲○○再要求證人乙○○打電話與被告聯絡，佯
    稱已備妥現金，被告乃於當日晚間9 時10分許再次到證人乙
    ○○住處，證人甲○○隨即要求被告拿出安非他命樣品供其
    測試，被告即自身上取出1 小包安非他命準備交給證人甲○
    ○，證人甲○○又要求被告提供器具供其試用，被告即再身
    上取出吸食器，此時證人甲○○立即出示證件，當場逮捕被
    告，並扣得毒品安非他命1 包（實稱毛重0.52 6公克）、吸
    食器1 組等事實，業經證人乙○○於警詢中、檢察官訊問時
    及本院審理時證述明確（偵查卷第8 頁附92年9 月21日警詢
    筆錄、偵查卷第32頁之92年9 月21日訊問筆錄，本院卷一第
    93 頁 之94年5 月2 日審判筆錄），核與證人甲○○於審理
    中證述如何查獲證人乙○○後，復要求證人乙○○聯絡被告
    交易毒品事宜而查獲被告等情相符（本院卷二第53頁之94年
    10月17日審判筆錄）。並有扣案第二級安非他命毒品1 包（
    實稱毛重0.526 公克）、吸食器1 組及採證照片6 張（偵查
    卷第22至27頁）可資佐證。而上開搜索證人乙○○之事實，
    並經本院依職權調取本院92年聲搜字第719 號刑事卷宗，核
    閱該卷宗內所附之通訊監察書、通訊監察作業報告摘要表、
    搜索扣押筆錄等件確與上開證人甲○○所述相符。再就證人
    乙○○所使用之0000000000行動電話通訊監察作業報告摘要
    表1份 觀察（偵查卷第14頁），證人乙○○與被告確實在電
    話中不斷提及「整粒的」、「硬的」、「65」、「一手交錢
    一手交貨」等語，核對證人乙○○上開所述，足認案發當日
    下午，證人乙○○確與被告在電話中不斷洽談以65萬元價格
    買賣1 公斤安非他命之情事。且自被告身上扣得之白色結晶
    1 包（實稱毛重0.526 公克），經送驗結果，含安非他命成
    分，此有行政院衛生署管制藥品管理局檢驗成績書1 紙在卷
    可憑（偵查卷第113 頁）。據上，從警方針對證人乙○○所
    使用之電話進行通訊監察後，判斷證人乙○○有涉及買賣毒
    品情事，經執行搜索後，證人乙○○同意配合警方追查毒品
    來源，而以行動電話聯絡被告交易安非他命事宜後，被告果
    真攜帶安非他命1 小包至現場而為警查獲等情觀察，足認被
    告確係為販賣毒品之事由而攜帶上開扣案安非他命至證人乙
    ○○之住處。
  (三)雖然被告於審理時另辯稱，伊到證人乙○○住處時，並沒有
    帶任何東西，是警察假裝為乙○○的朋友，請伊到乙○○另
    1 個朋友那裡去取得安非他命、吸食器等物，扣案安非他命
    及吸食器等物均不是伊的云云。然查，本件扣案毒品安非他
    命1 包，確自被告身上起出等情，業經證人甲○○、乙○○
    證述屬實，而質之被告該名「乙○○朋友」之姓名、住所等
    情，被告答稱：伊不知道，伊都是用電話與該人聯絡，約定
    時間、地點，再騎機車去拿等語。是依被告上開陳述，被告
    並不知悉該「乙○○朋友」之人之姓名、住所，即被與該「
    乙○○朋友」之人並不熟識，然持有安非他命已屬違法，被
    告與該「乙○○朋友」之人若非熟識，則該「乙○○朋友」
    之人豈有甘冒遭他人告密、身陷牢獄之危險，而交付毒品安
    非他命予不甚熟識之被告？且至本院審理終結為止，被告始
    終未能提出該「乙○○朋友」之人之年籍資料以供本院調查
    ，是被告上開辯解與社會通念不符，顯係避重就輕之詞，無
    法採信。
  (四)按所謂販賣毒品者，並不以販入之後，復行賣出為必要條件
    ，只要以營利為目的，將毒品購入或賣出，有一於此，其犯
    罪就已經完成，故不論販入或賣出之行為，皆屬販賣毒品行
    為之一部分，最高法院88年度台上字第2398號、90年度台上
    字第1204號判決均採同一見解。再一般民眾普遍認定毒品之
    非法交易，政府一向查禁甚嚴，且重罰不寬貸，衡諸常情，
    倘非有利可圖絕無平白甘冒被重罰高度風險之理，從而，舉
    凡其有償交易，除足反證其確另基於某種非圖利本意之關係
    外，通常尚難因無法查悉其賣出之差價，而諉無營利之意思
    ，或阻卻販賣犯行之追訴（最高法院87年度台上字第3164號
    判決參照）。又販賣安非他命毒品之行為，無一定之公定價
    格（屬於市場變動性所生之浮動價格），一般亦非公然交易
    ，無論係瓶裝或紙包抑或其他方式之包裝，均可以為任意分
    裝增減其重量或份量，且每次買賣之價格亦各有差異，隨供
    需雙方之資力或關係之深淺或需求之數量、貨源之充裕與否
    、販賣者對於資金之需求如何即殷切與否，以及各階段政府
    查緝之態度，進而為各種風險之評估，而有各種不同之標準
    ，其價格並非一成不變。大盤毒品販賣者可從中盤、小盤不
    同買受者之各種「價差」或「量差」（即加入不同成分之物
    質，以減低純度、增加重量）中謀取暴利之方式或有差異，
    然其為圖利益而為非法販賣行為，則無二致。本案被告雖矢
    口否認販賣第二級毒品之行為，至無從認定渠實際獲利如何
    ，然依照上開通訊監察錄音帶內容觀察，既已指陳買賣毒品
    之價格，並非無償，從而，被告確有因販賣第二級毒品而從
    中牟取利益，故其有營利犯意甚明。
  (四)綜上事證，堪認被告杜威確有意圖營利販賣第二級毒品安非
    他命未遂之犯行，本件事證明確，被告之犯行已經可以認定
    ，應依法論罪科刑。
貳、持有第二級毒品大麻部分：
    據之被告對於上開時、地，經警查獲第二級毒品大麻1 袋之
    事實，於審理中坦白承認，核與證人乙○○、甲○○於警詢
    、偵查或審理時陳述警察進行搜索、扣押之情形（偵查卷第
    8 頁附92年9 月21日警詢筆錄、偵查卷第32頁之92年9 月21
    日訊問筆錄，本院卷一第93頁之94年5 月2 日審判筆錄，本
    院卷二第55頁之94年10月17日審判筆錄），均相符合。此外
    並有92年9 月20日執行搜索、扣押筆錄1 份（92年聲搜字第
    719 號卷第41頁），及扣押物品目錄表1 份在卷可按（偵查
    卷第29頁）。再上開扣案之膏狀物經送驗結果，含第二級毒
    品大麻成分，有法務部調查局92年10月22日調科壹字第0800
    06949 號鑑定通知書1 紙在卷可按（偵查卷第101 頁）。被
    告上開自白與事實相符，本件事證明確，被告持有第二級毒
    品大麻之犯行已經可以認定，應依法論罪科刑。
參、核被告販賣安非他命而被查獲之犯行，係犯毒品危害防制條
    例第4 條第2 項、第6 項販賣第二級毒品未遂罪；被告持有
    大麻之犯行，係犯毒品危害防制條例第11條第2 項之持有第
    二級毒品罪。又按被告犯罪後，毒品危害防制條例業於92年
    7 月9 日修正公布，而依修正後毒品危害防制條例第36條規
    定新法自公後6 個月施行（即93年1 月9 日），惟有關毒品
    危害防制條例第4 條第2 項販賣第二級毒品罪，及同條例第
    11條第2 項持第二級毒品罪之處罰規定，新舊法均相同，被
    告所持有第二級大麻之淨重亦未逾行政院公布持有第二級毒
    品淨重10公克以上，應加重其刑至二分之一之標準，依刑法
    第2 條第1 項前段之規定，應適用裁判時之毒品危害防制條
    例第4 條第2 項、第6 項、第11條第2 項處罰。再按販賣毒
    品罪，係行為人明知其為毒品，意圖販賣營利，而將毒品購
    入或賣出，有一於此，不必二者兼備，其犯罪即屬完成，此
    與意圖販賣而持有毒品罪，係指行為人以意圖販賣營利以外
    之原因而持有毒品，其後始起意營利販賣者（例如因他人之
    贈與或寄藏而持有，嗣後始起意為販賣者而言），並不相同
    。查本案被告杜威雖矢口否認販賣第二級毒品安非他命之行
    為，然依前揭證人乙○○、甲○○之證詞及附卷之通訊監察
    作業報告摘要表顯示，已足認被告確有販賣第二級毒品之故
    意，起訴意旨雖認應依毒品危害防制條例第5 條第2 項之意
    圖販賣而持有第二級毒品罪處斷，然依前揭說明，起訴意旨
    所持之見解尚有未洽，惟實行公訴檢察官已具狀請求變更起
    訴法條為販賣第二級毒品未遂罪（本院卷一第57頁），本院
    爰予同意自不再變更起訴法條，併此敘明。被告販賣毒品安
    非他命前持有毒品安非他命之低度行為，為販賣之高度行為
    所吸收，不另論罪。被告所犯上開二罪之間，犯意各別，罪
    名不同，應分論併罰之。被告著手於販賣毒品行為之實際，
    尚未交付毒品及收取價金，即為警當場查獲，屬未遂階段，
    爰依刑法第26條前段之規定，按既遂犯之刑度減輕其刑。爰
    審酌被告明知毒品危害人身健康，竟為牟求不法利益而販賣
    毒品，不僅助長他人濫用毒品風氣，且亦戕害國民健康至鉅
    ，因而衍生之治安問題更屬層出不窮，並參酌販賣情形、所
    持毒品數量，及犯後態度等一切情狀，分別量處如主文所示
    之刑，並定其應執行之刑。扣案第二級安非他點毒品1 包（
    實稱毛重0.526 公克，其包裝用之塑膠袋已無法與毒品析離
    ）、第二級毒品大麻1 袋（淨重9. 3公克，包裝重1.07公克
    ，其包裝用之塑膠袋已無法與毒品析離），均應依毒品危害
    防制條例第18條第1 項前段規定諭知沒收銷燬之。又扣案吸
    食器1 組，係當場查獲，供被告販賣毒品時提供買主試用安
    非他命之用，亦經證人甲○○、乙○○證述甚詳，應依毒品
    危害防制條例第19條第1 項規定併予宣告沒收。至於扣案撮
    刀1 支、剪刀1 支、分裝袋14個、行動電話1 支、黑色腰包
    1 只，雖為被告所有，但乏證據證明供前揭犯罪之用，又非
    違禁物，爰不為沒收之諭知。
據上論斷，應依刑事訴訟法第299 條第1 項前段，毒品危害防制
條例第4 條第2 項、第6 項、第11條第2 項、第18條第1 項前段
、第19條第1 項，刑法第11條，第2 條第1 項前段、第26條前段
、第51條第5 款，判決如主文。
本案經檢察官何嘉仁到庭執行職務。
中　　華　　民　　國　　94　　年　　10　　月　　31　　日
                  刑事第七庭  審判長法  官  孫惠琳
                                    法  官  林惠霞
                                    法　官　劉為丕
以上正本證明與原本無異。
如不服本判決，應於送達後10日內，向本院提出上訴狀。
                                    書記官  方秀貞
中　　華　　民　　國　　94　　年　　11　　月　　2 　　日
附錄本案論罪科刑法條：
毒品危害防制條例第4條
製造、運輸、販賣第一級毒品者，處死刑或無期徒刑；處無期徒
刑者，得併科新臺幣1 千萬元以下罰金。
製造、運輸、販賣第二級毒品者，處無期徒刑或7 年以上有期徒
刑，得併科新臺幣7 百萬元以下罰金。
製造、運輸、販賣第三級毒品者，處5 年以上有期徒刑，得併科
新臺幣5 百萬元以下罰金。
製造、運輸、販賣第四級毒品者，處3 年以上10年以下有期徒刑
，得併科新臺幣3 百萬元以下罰金。
製造、運輸、販賣專供製造或施用毒品之器具者，處1 年以上7
年以下有期徒刑，得併科新臺幣1 百萬元以下罰金。
前五項之未遂犯罰之。
毒品危害防制條例第11條
持有第一級毒品者，處3 年以下有期徒刑、拘役或新臺幣5 萬元
以下罰金。
持有第二級毒品者，處2 年以下有期徒刑、拘役或新臺幣3 萬元
以下罰金。
持有專供製造或施用第一、二級毒品之器具者，處1 年以下有期
徒刑、拘役或新臺幣1 萬元以下罰金。
持有毒品達一定數量者，加重其刑至二分之一，其標準由行政院
定之。
